【裁判字號】    88,訴,2112
【裁判日期】    890114
【裁判案由】    違反電信法
【裁判全文】
臺灣臺中地方法院刑事判決                        八十八年度訴字第二一一二號
    公  訴  人  臺灣臺中地方法院檢察署檢察官
    被      告  甲○○
右列被告因違反電信法案件，經檢察官提起公訴（八十八年度偵字第八二八三號），
本院判決如左：
    主  文
甲○○連續行使偽造私文書，足以生損害於他人，處有期徒刑拾月。緩刑參年。盜拷
乙○○所使用之號碼000000000號行動電話序號及內碼之行動電話壹具，沒
收。
    事  實
一、甲○○明知於民國八十六年間某日，在臺北市大進砂石場自一綽號「阿坤」之不
    詳姓名年籍成年人處收受之易利信廠牌行動電話一具（未扣案），其中已盜拷而
    偽造與乙○○申請使用之行動電話號碼000000000號相同序號及內碼之
    私文書，仍意圖為自己取得免費撥打行動電話之不法利益，並基於概括犯意，於
    八十六年九月十五日起迄同年月二十七日止，連續以使用該行動電話之無線方式
    ，行使前述偽造行動電話序號、內碼之私文書，盜撥至電話號碼（０四）000
    0000號、（０四）0000000（使用人及接聽人為其妻邱碧慧），盜用
    乙○○申請使用之電信設備通信多次，取得共計約新台幣（下同）二百八十一元
    二角通話費用之不法利益，使乙○○蒙受電話費激增之損失，足生損害於乙○○
    及中華電信股份有限公司關於電信管理之正確性。嗣於八十六年十一月間，經乙
    ○○發現該行動電話之費用暴增後始悉上情。
二、案經交通部電信總局函請臺灣臺中地方法院檢察署檢察官偵查起訴。
    理  由
一、訊據被告甲○○固坦承有於上開時間內使用000000000號行動電話通話
    之事實，惟矢口否認有何使用盜拷行動電話之犯行，辯稱：係於八十六年九月間
    在台北砂石廠工作時，因家中有事，一綽號「阿坤」之友人才借伊使用，交還該
    行動電話時，綽號「阿坤」之人並稱金額不高要伊不用負擔，使用時並不知道是
    盜拷他人之行動電話云云。經查：
（一）被告確有於前揭時間使用該行動電話號碼與他人通話，而該電話號碼0000
      00000均係由申請人乙○○使用中，並未曾同意轉交被告或其他人使用等
      情，業經證人乙○○、及被告曾以該行動電話號碼與之通話之邱碧慧證述屬實
      。因之，被告據以為通信使用之該具行動電話，必係經盜拷前述乙○○申請使
      用之行動電話號碼000000000號相同序號及內碼，方得為該使用一節
      ，應堪認定。
（二）其次，被告亦自承對所使用之該行動電話號碼為何並不知情，前述期間均只為
      撥出使用，並不知為撥入使用之行動電話號碼為何，則若其辯稱係家中有急事
      而向該綽號「阿坤」之人借用該電話，於借用當時自應先確定得為撥入使用之
      行動電話號碼如何，方得以使家人能即時與其聯繫，其卻不知該行動電話號碼
      若干，被告非但未懷疑該行動電話之合法性而仍使用之，且迄今仍無法說明該
      綽號「阿坤」之人真實姓名及年籍資料，以供查證，顯然二人並非熟識，該綽
      號「阿坤」之人又焉有無端同意交付該電話供被告使用，事後又未要求被告負
      擔通話費用之人，此均有違常情。被告所辯，顯屬事後卸責之詞，殊難採信。
      被告於使用該行動電話時，應知悉係經盜拷之行動電話，其明知未申請該行動
      電話號碼仍加以盜用，有為自己不法利益之犯意亦甚明。此外，復有被告所簽
      寫為其盜撥使用之行動電話通聯明細表一份在卷可憑。本案事證已臻明確，被
      告犯行應堪認定。
二、按行動電話手機（話機）之電子序號及內碼等，係手機製造廠商及行動電話通信
    業者方有權（或授權他人）製作，將之輸錄於行動電話手機之電腦電磁紀錄內，
    供行動電話通信業者之電腦網路交換控制中心比對查，以決定是否准許該手機使
    用者通信之用，合於永續狀態中表示一定用意證明之刑法文書概念，自屬刑法第
    二百二十條第二項（修正前之第二百二十條）、第二百十條之準私文書；另電信
    法雖於被告犯罪後之八十八年十一月三日修正公布，其中第五十六條第一項規定
    ，以意圖為自己或第三人不法之利益，使用有線、無線或其他電磁方式，盜接或
    盜用他人電信設備通信者，處五年以下有期徒刑，得併科新台幣一百五十萬元以
    下罰金者，較修正前之處五年以下有期徒刑、拘役或科併科新台幣十五萬元以下
    罰金者為重，是依刑法第二條第一項但書之規定，自以修正前之規定有利於行為
    人；又此罪之處罰詐得免繳電信通信信費用之不法利益規定，乃刑法詐欺得利罪
    之特別法，依特別法優於普通法之原則，自毋庸再論以刑法詐欺得利罪。則被告
    持他人盜拷偽造之行動電話行使而盜用之行為，核係犯刑法第二百十六條、第二
    百二十條第二項、第二百十條之行使偽造準私文書罪及修正前電信法第五十六條
    第一項之罪。被告持他人盜拷偽造之行動電話而加以行使、盜用之一個行為，同
    時觸犯前開二罪名，為想像競合犯，應從一重依行使偽造準私文書罪論處（參見
    最高法院八十八年一月十九日八十八年度第一次刑事庭會議紀錄決議）。公訴意
    旨以被告所為犯行另涉有刑法第三百三十九條第二項詐欺得利罪之部分，容有未
    洽。又被告先後多次行使偽造準私文書之行為，時間緊接，方法相同，觸犯構成
    要件相同之罪名，顯係基於概括犯意反覆為之，為連續犯，應依刑法第五十六條
    規定擇情節較重者論以一罪，並加重其刑。公訴意旨雖未論及被告所犯行使偽造
    準私文書罪部分，惟如前述，此與其餘部分有想像競合犯之裁判上一罪關係，本
    院自得併與審理。爰審酌被告犯後猶飾詞狡辯，不知悔悟，但其犯罪所用手段及
    所生危害尚非嚴重，盜打之金額亦僅二百八十餘元，及其犯罪動機、目的等一切
    情狀，量處如主文所示之刑。末查，被告前未曾受有期徒刑以上刑之宣告，有本
    院被告全國前案紀錄表一份在卷足憑，被告所盜用之金額非高，其經此教訓，當
    知警惕而無再犯之虞，本院綜核各情，所宣告之刑，認以暫不執行為適當，併予
    宣告緩刑，以啟自新。另被告所持盜拷乙○○使用之000000000號行動
    電話序號、內碼之行動電話一具，屬供前揭犯罪使用之電信器材，雖未扣案，但
    不能證明業已滅失，仍應依電信法第六十條規定，宣告沒收之。
據上論斷，應依刑事訴訟法第二百九十九條第一項前段，修正前電信法第五十六條第
一項、第六十條，刑法第十一條前段、第二條第一項但書、第五十六條、第二百十六
條、第二百十條、第五十五條、第七十四條第一款，判決如主文。
中      華      民      國    八十九    年      一      月     十四     日
                                    台灣台中地方法院刑事第一庭
                                        法  官  林  麗  真
右正本證明與原本無異。
如不服本判決，應於判決送達後十日內向本院提出上訴狀，上訴於臺灣高等法院臺中
分院( 須附繕本 )。
                書記官
中    華    民    國      八十九      年       一      月     十七     日
修正前電信法第五十六條第一項
意圖為自己或第三人不法之利益，以有線、無線或其他電磁方式，接或用他人電
信設備通信者，處五年以下有期徒刑、拘役或科或併科新台幣十五萬元以下罰金。


司法院資訊處製作；財團法人民間司法改革基金會備份。
